最高法院民事判決　　　　　　九十四年度台上字第一七二七號
　　上　訴　人　甲○○
　　訴訟代理人　鄭正忠律師
　　被 上訴 人　國泰世華商業銀行股份有限公司
　　法定代理人　汪國華
上列當事人間請求損害賠償事件，上訴人對於中華民國九十四年
五月十八日台灣高等法院更審判決（九十三年度重訴更（一）字
第八號），提起上訴，本院判決如下：
    主  文
上訴駁回。
上訴訴訟費用由上訴人負擔。
    理  由
本件上訴人主張：伊為原審共同被告德信綜合證券股份有限公司
（原名中興證券股份有限公司）台北分公司（下稱德信公司）之
客戶，經由該公司業務部副理即原審共同被告林慧貞買賣股票。
詎林慧貞除侵占買賣股票之保證金餘額、股款及獲利計新台幣（
下同）四千零二十五萬八千一百三十九點五元外，並盜賣伊所有
之大同股份有限公司股票（下稱系爭股票），致伊受有差價損失
一千零三十八萬二千七百零六元。又伊為買賣股票在被上訴人銀
行開立帳戶，被上訴人未經伊之同意，擅將該存摺交予林慧貞收
執，且對超過一百萬元以上之鉅額提款，疏未依規定向伊查詢，
任由林慧貞分三次提領盜賣系爭股票所得款一千二百零一萬七千
二百九十四元，致伊受有損害，即應與林慧貞、德信公司對伊負
連帶賠償責任。爰依侵權行為法律關係，求為命被上訴人與林慧
貞、德信公司連帶給付（賠償）一千二百零一萬七千二百九十四
元本息之判決（上訴人對德信公司之請求部分，前經本院九十二
年度台上字第二六六四號判決上訴人敗訴確定；對林慧貞請求部
分，業經原審判決上訴人勝訴確定）。
被上訴人則以：伊既未參與林慧貞之盜賣系爭股票行為，上訴人
所受喪失系爭股票利益之損害，即與伊之交付存摺及准林慧貞之
提款行為無相當因果關係存在。伊本於兩造間之消費寄託關係，
依規定核對上訴人之存摺及取款憑條上之上訴人印鑑樣式無誤後
同意其提款轉帳，乃依契約本旨而為清償，自生清償之效力。林
慧貞之提款行為又與洗錢防制法之要件不符，伊亦無違反法令可
言。上訴人請求伊賠償損害，於法無據等語，資為抗辯。
原審以：上訴人主張林慧貞係德信公司業務副理，趁保管上訴人
帳戶存摺之便，未經上訴人同意，擅將系爭股票全數賣出，連續
盜蓋上訴人印文、偽造其名義之取款條，向被上訴人分別提領賣
出之系爭股票款計一千二百零一萬七千二百九十四元侵占入己等
情，有原審九十年度上更（一）字第八一八號刑事判決書可憑，
固堪信為真實。惟被上訴人就林慧貞之侵權行為致上訴人所受之
損害，既否認其應負過失行為之連帶賠償責任，並以前開情詞置
辯，且查一般侵權行為之構成要件，除主觀上須有責任能力、責
任條件（故意、過失），客觀上須有加害行為及損害外，加害行
為與損害間尚須有相當因果關係始足構成。雖洗錢防制法第七條
第一項規定：「金融機構對於達一定金額以上之通貨交易，應確
認客戶身分及留存交易紀錄憑證，並應向指定之機構申報」，但
所稱一定金額以上之「通貨交易」，係指一定金額以上之現金收
、付或換鈔交易而言，轉帳行為並不含括在內。被上訴人之營業
部專員，於八十六年十月八日上訴人開立帳戶後，未經上訴人同
意即將該存摺交予林慧貞，縱其處理領取該存摺之作業流程確有
不妥之處；然上訴人係因林慧貞允以丙種墊款買賣股票，而同意
以系爭股票質押於林慧貞處，並將存摺交由林慧貞保管，致林慧
貞得趁其便，侵占、出售系爭股票，再持先前盜蓋上訴人印鑑章
之取款條，依轉帳「ＴＰ」而非現金提領方式取得股款。足見上
訴人所受之損害，與被上訴人交付存摺與林慧貞之行為間，欠缺
相當因果關係。亦即上訴人所受之損害，係肇因於其同意將其帳
戶（存摺）交林慧貞保管之行為，非被上訴人交付存摺之行為，
而上開依轉帳方式提領股款之行為，又無洗錢防制法第七條第一
項規定之適用，即難認被上訴人應負過失之責。此外，上訴人就
其主張被上訴人有過失一節，並未提出其他證據為其有利之證明
，其依侵權行為之法律關係，訴請被上訴人負連帶賠償責任，自
屬無理，為原審心證之所由得，因而駁回上訴人對被上訴人之訴
，經核於法洵無違誤。上訴意旨猶執前詞，指摘原判決不當，聲
明廢棄，非有理由。
據上論結，本件上訴為無理由。依民事訴訟法第四百八十一條、
第四百四十九條第一項、第七十八條，判決如主文。
中　　華　　民　　國　九十四　年　　九　　月　二十二　日
                      最高法院民事第五庭
                          審判長法官  蘇　茂　秋
                                法官  朱　建　男
                                法官  蘇　達　志
                                法官  陳　碧　玉
                                法官  王　仁　貴
      本件正本證明與原本無異
                                      書  記  官
中　　華　　民　　國　九十四　年　　十　　月　　四　　日
                                                  Ｒ
